【裁判字號】    98,交聲,1211
【裁判日期】    980914
【裁判案由】    交管條例聲異
【裁判全文】
臺灣板橋地方法院交通事件裁定        98年度交聲字第1211號
原處分機關  交通部公路總局臺北區監理所
異  議  人
即受處分人  甲○○
上列異議人因違反道路交通管理處罰條例案件，對於交通部公路
總局臺北區監理所於98年4 月23日以北監自裁字第裁40-A02YR62
51號違反道路交通管理事件裁決書所為之處分，聲明異議，本院
裁定如下：
    主  文
原處分撤銷。
甲○○不罰。
    理  由
一、原處分意旨略以：異議人即受處分人甲○○所有之車牌號碼
    5B-1205 號自用小客車，於民國98年4 月2 日下午2 時15分
    許，停車時未將專用停車位識別證置於汽車擋風玻璃明顯處
    ，而停放於臺北市○○街8 巷口之身心障礙專用停車位，經
    臺北市政府警察局交通警察大隊警員拍照採證後，認受處分
    人有「於身心障礙專用停車位違規停車」之違規行為，逕行
    掣單舉發，嗣受處分人於舉發通知單上所載之應到案日期前
    向原處分機關提出申訴，經原處分機關函請舉發單位調查結
    果，仍認受處分人有前開違規行為，原處分機關乃於98年4
    月23日，依道路交通管理處罰條例第56條第1 項第10款之規
    定，裁處罰鍰一千二百元。
二、聲明異議意旨略以：當日下午1 時30分許，異議人將5B-120
    5 號自用小客車停放在臺北市○○街8 巷口時，有看見停車
    管理員在該處，便將身心障礙者專用停車位識別證拿給管理
    員核對銷單，但管理員告知異議人待要離開時再銷單，異議
    人便將停車位識別證收回車上，此時異議人發現車窗夾了一
    張廣告單，便順手將該廣告單置於車內，因異議人認為管理
    員已核對過停車位識別證，所以並沒有注意到停車位識別證
    已被廣告單壓住，因此才會被交通大隊誤認無停車位識別證
    而被拖吊，為此聲明異議，請求撤銷原處分等語。
三、按汽車駕駛人停車時，於身心障礙專用停車位違規停車者，
    處新臺幣（下同）六百元以上一千二百元以下罰鍰，道路交
    通管理處罰條例第56條第1 項第10款定有明文。次按專用停
    車位識別證應由身心障礙者本人親自持用或家屬乘載身心障
    礙者本人時持用；又使用身心障礙者專用停車位者，除掛有
    專用牌照之車輛外，應將專用停車位識別證置於汽車擋風玻
    璃明顯處或黏貼於機車車首，以供查核檢驗；違規佔用路邊
    停車場專用停車位者，由交通勤務警察、依法令執行交通稽
    查任務人員或交通助理人員依道路交通管理處罰條例第56條
    規定辦理，身心障礙者專用停車位設置管理辦法第12條第1
    項、第9條第1 項、第14條第1 項分別亦有明文。
四、經查：
  (一)本件異議人所有車牌號碼5B-1205 號自用小客車，於前述時
    地停放在「身心障礙專用停車位」車格內，且未將專用停車
    位識別證置於汽車擋風玻璃明顯處，而遭臺北市政府警察局
    交通警察大隊員警拍照採證後逕行舉發之事實，為異議人所
    不否認，且有臺北市政府警察局98年4 月7 日北市警交大字
    第A02YR6251 號舉發違反道路交通管理事件通知單及採證照
    片九張在卷可稽，堪認屬實。
  (二)原處分機關雖以道路交通管理處罰條例第56條第1 項第10款
    作為裁處之依據，然考其立法目的，乃在於落實保障身心障
    礙者之停車權益，亦即，為避免不具身心障礙身分之人，擅
    用專為身心障礙者設置之停車位而侵害身心障礙者應有之停
    車權益，是該款規定所謂「違規停車」，自不應僅從字面解
    釋，而認包含一切法律、行政規則之違反，實應由其立法理
    由出發，以真正侵害身心障礙者停車權益之行為為限。而查
    ：
    1.異議人因領有中華民國身心障礙手冊，而持有臺北縣政府
      所核發身心障礙者專用停車位識別證（編號：0000000000
      號，車號：5B-1205 ，有效期限：103 年4 月12日），有
      異議人甲○○之中華民國身心障礙手冊及身心障礙者專用
      停車位識別證影本各一紙在卷可憑，是異議人確實具有使
      用身心障礙者專用停車位之資格，可資認定。則其於上開
      時、地將系爭車輛停放於身心障礙者專用停車格中，核與
      設置身心障礙者專用停車位之初衷並無違背。
    2.依身心障礙者專用停車位設置管理辦法第9 條第1 項規定
      ，固要求駕駛人應將領有之專用停車位識別證置於汽車擋
      風玻璃明顯處以供查核檢驗，惟考其立法目的，僅係供他
      人或執法者得立即辨識使用身心障礙者專用停車位之人是
      否為有權使用者，僅屬於簡易識別方法之一，而非唯一證
      明方法，縱使身心障礙者疏未將專用停車位識別證置放於
      車內以供辨識，究非當然等同於該身心障礙者即無權使用
      身心障礙者專用停車位，而認有違反道路交通管理處罰條
      例第56條第1 項第10款之情形，此由同條例並未特別針對
      未依規定置放證件而停放於身心障礙專用停車位之情形加
      以處罰亦可得知。執是，受處分人雖違反上開辦法，未將
      專用停車位識別證置放於擋風玻璃明顯處，以致執法人員
      無法當場查認異議人所駕駛之車輛是否具有使用專用停車
      位之資格而加以舉發，固非無可議之處，然本件異議人既
      確為領有專用停車位識別證，若僅以其停車時疏未將識別
      證置於規定位置，即認其無合法使用身心障礙者專用停車
      位之權利，而屬違規停車，顯有悖於劃設身心障礙者專用
      停車位之原意及上開道路交通管理處罰條例第56條第1 項
      第10款之立法意旨，當無以該法相繩之必要。
五、綜上所述，道路交通管理處罰條例第56條第1 項第10款之處
    罰目的既係避免不具身心障礙身分之人，擅用專為身心障礙
    者設置之停車位而侵害身心障礙者應有之停車權益，而非為
    處罰未依規定置放專用停車位識別證以供查驗之身心障礙駕
    駛人，且同條例亦未針對身心障礙者未依規定置放證件而停
    放於身心障礙專用停車位之情形設有處罰明文。本件受處分
    人既已持有專用停車位識別證，縱疏未將識別證置於規定位
    置，不應依道路交通管理處罰條例第56條第1 項第10款之規
    定予以處罰，從而，原處分機關以受處分人於身心障礙者專
    用停車位停車之事實，認定受處分人有違規停車之行為，並
    據以作成裁罰，自有未洽。本件異議為有理由，應由本院將
    原處分撤銷，另為異議人不罰之諭知，以資適法。
據上論斷，應依道路交通管理處罰條例第87條第2 項，道路交通
案件處理辦法第20條前段，裁定如主文。
中    華    民    國    98    年    9     月    14    日
                        交通法庭  法  官  戴嘉清
以上正本證明與原本無異
如不服本裁定應於送達後5 日內向本院提出抗告狀
                                  書記官  廖貞音
中    華    民    國    98    年    9     月    14    日


司法院資訊處製作；財團法人民間司法改革基金會備份。
